臺灣新竹地方法院刑事判決　　　　　　　　　　　　　九十二年度易字第五四四號
　　公　訴　人　臺灣新竹地方法院檢察署檢察官
　　被　　　告　甲○○原名印.
右列被告因贓物案件，經檢察官提起公訴（九十二年度偵字第三一二一號），本院依
簡式審判程序判決如左︰
    主  文
甲○○連續收受贓物，累犯，處有期徒刑陸月，如易科罰金，以佰元折算壹日；又
故買贓物，累犯，處有期徒刑伍月，如易科罰金，以佰元折算壹日，變造之丙○○
國民身分證上「甲○○」之照片壹張沒收；又意圖為自己不法之所有，而侵占遺失物
，處罰金壹仟元，如易服勞役，以佰元折算壹日。有期徒刑部分應執行拾月，如易
科罰金，以佰元折算壹日，變造之丙○○國民身分證上「甲○○」之照片壹張沒收
。
    事  實
一、甲○○（原名印文武，於民國九十二年六月十七日更名）前有搶奪等前科，最後
    一次因過失致死案件，經本院於八十九年十月四日以八十九年度交訴字第九四號
    刑事判決判處有期徒刑八月確定，於九十一年二月一日縮刑期滿執行完畢。詎其
    仍不知悔改，
（一）甲○○復基於概括之犯意，明知：
  １、姓名、年籍不詳，綽號「阿東」之男子，所交付之丁○○國民身分證（於九十
      年七、八月間，放置於新竹市○區○○路文華派出所附近麥當勞前之機車車箱
      內遭竊，丁○○嗣後於九十一年五月十六日更名為蔡宗翰），係來路不明之贓
      物，竟於前案有期徒刑九十一年二月一日執行完畢出獄後之某不詳時間，在新
      竹市○○路「好樂迪遊樂場」，予以收受，甲○○並將黏貼於該國民身分證上
      之照片撕下。
  ２、其妻呂禹瞳於九十一年七月間，在其等位於新竹市○○路○段二四五號住宅前
      所拾獲之戊○○輕機車駕照（起訴書誤載為身分證，已經公訴人於本院行簡式
      審判程序時當庭更正）【於九十一年二月間，放置於新竹市○○路與北大路口
      之機車車箱內遭竊，並經不明人士變造姓名為楊欣茹】，係同屬來路不明之贓
      物（呂禹瞳涉嫌侵佔遺失物罪嫌由公訴人另行處理），竟仍於不詳時間、地點
      收受之。
（二）甲○○自跳蚤雜誌中知悉得價購變造身分證之廣告，明知丙○○之國民身分證
      及汽車駕駛執照（於九十一年十一月十二日下午二時許，在新竹市○○路○○
      路口之車上遭竊），均係來路不明之贓物，為圖躲避警察查緝身分，竟另行起
      意，於前案有期徒刑之執行完畢後某不詳時間、地點，與姓名、年籍不詳，綽
      號「阿東」之男子，共同基於變造特種文書之犯意聯絡，先由甲○○將自己之
      照片一張交予「阿東」，再由「阿東」將甲○○之照片黏貼在丙○○之國民身
      分證上而變造之，足以生損害於丙○○，甲○○並以新臺幣五千元之代價購買
      上開經變造之丙○○國民身分證及汽車駕駛執照（該汽車駕駛執照相片欄並未
      黏貼照片）。
（三）甲○○又於九十二年一、二月後某不詳時間，在新竹市區不詳地點，拾獲己○○之國民身分證及全民健康保險卡（於九十二年一、二月間，在新竹市南寮漁
      港內遭竊），竟意圖為自己不法之所有，將之侵占入已，並將黏貼於該國民身
      分證上之照片撕下（全民健康保險卡已經被害人領回）。嗣於九十二年六月十
      六日上午八時三十分許（起訴書誤載為九十二年六月十八日），在新竹市○區
      ○○路與南門街口，甲○○因持有毒品為警臨檢查獲。並循線在其位於新竹市
      ○○路○段二四五號五樓居所（起訴書誤載為新竹市○○路○段二四五巷五號
      五樓）扣得上開證件，始得悉上情。
二、案經新竹市警察局第一分局報請臺灣新竹地方法院檢察署檢察官偵查起訴。
    理  由
一、本件被告甲○○所犯收受、故買贓物、變造特種文書及侵占遺失物罪，均非死刑
    、無期徒刑、最輕本刑為三年以上有期徒刑之罪，或非高等法院管轄第一審之案
    件，被告於本院準備程序進行中，就被訴事實為有罪之陳述，經本院合議庭認合
    於新修正刑事訴訟法第二百七十三條之一之規定，裁定進行簡式審判程序，均合
    先敘明。
二、右揭事實，業據被告甲○○於警、偵訊及本院行準備程序、簡式審判程序時均坦
    承不諱，核與被害人蔡宗翰、戊○○、丙○○、己○○於警訊中指訴情節大致相
    符，並經證人即被告之妻呂禹瞳於偵查中證述明確，復有被害人己○○所出具之
    贓證物品認領保管收據乙紙在卷可按。此外，亦有扣案之證件可資佐憑，被告自
    白核與事實相符，事證明確，被告犯行堪以認定，應予依法論科。
三、核被告甲○○所為，係犯刑法第三百四十九條第一、二項之收受、故買贓物罪及
    同法第二百十二條之變造特種文書罪暨同法第三百三十七條之侵占遺失物罪。被
    告與姓名、年籍不詳，綽號「阿東」之男子，就犯罪事實欄（二）所載之變造特
    種文書犯行，有犯意之聯絡及行為之分擔，均為共同正犯。又被告所犯如犯罪事
    實欄（一）所載之先後二次收受贓物之犯行，時間緊接，方法相同，所犯係犯罪
    構成要件相同之罪名，顯係基於概括犯意為之，應依連續犯規定論以一罪，並依
    法加重其刑。再被告將照片交予「阿東」用以變造丙○○之國民身分證後並予以
    價購，其所犯變造特種文書與故買贓物二罪間，有方法結果之牽連關係，應從一
    重之故買贓物罪論處。被告所犯上開三罪間，犯意各別，行為互殊，罪名有異，
    應予分論併罰。末查被告前因犯過失致死罪，經本院於八十九年十月四日以八十
    九年度交訴字第九四號刑事判決判處有期徒刑八月確定，於九十一年二月一日縮
    刑期滿執行完畢等情，有臺灣高等法院被告全國前案紀錄表及臺灣新竹地方法院
    檢察署刑案資料查註紀錄表可按，其受有期徒刑之執行完畢後，五年以內再犯本
    件有期徒刑以上之前開收受及故買贓物二罪，均為累犯，應分別依刑法第四十七
    條規定就故買贓物部分加重其刑，就收受贓物部分遞加重其刑。爰審酌被告甫因
    刑案被判處徒刑，執行完畢出獄後，猶不知警惕、悔改，連續收受來路不明之他
    人遭竊證件或將他人失竊之證件侵占入己，甚且為躲避警方之查緝，價購經變造
    之他人遭竊之國民身分證，犯罪動機誠屬可議，兼衡其犯後坦承犯行，並未持上
    開證件從事不法行為，所生危害尚淺等一切情狀，分別量處如主文所示之刑，及
    諭知易科罰金、易服勞役之折算標準，並定其應執行刑，有期徒刑部分併諭知易
    科罰金之折算標準，罰金部分併諭知易服勞役之折算標準，以資懲儆。
四、扣案之丙○○國民身分證上「甲○○」照片一張，為被告所有供犯罪所用之物，
    已據被告坦認無訛，爰依刑法第三十八條第一項第二款規定宣告沒收。另扣案之
    丙○○汽車駕駛執照、戊○○輕機車駕照各一枚（戊○○之輕機車駕照姓名欄雖
    經不明人士變造為楊欣茹，惟非被告所變造乙節，已如前述）及己○○、丁○○
    之國民身分證各一枚，雖為被告犯罪所得之物，惟被害人仍得依法請求返還，尚
    難認係被告所有，爰均不予以宣告沒收，附此敘明。
據上論斷，應依刑事訴訟法二百七十三條之一第一項、第二百九十九條第一項前段，
刑法第五十六條、第三百四十九條第一項、第二項、第二百十二條、第三百三十七條
第五十五條、第四十七條、第四十一條第一項、第二項、第四十二條第二項、第五十
一條第五款、第三十八條第一項第二款，罰金罰鍰提高標準條例第一條前段、第二條
，判決如主文。
本案經檢察官乙○○到庭執行職務。
中      華      民      國    九十三    年      一      月    三十    日
                                  臺灣新竹地方法院刑事第四庭
                                      法  官  蔡  欣  怡
右正本證明與原本無異。
如不服本判決，應於判決送達後十日內向本院提出上訴狀( 應附繕本 )，上訴於臺灣
高等法院。
                                      書記官  鄭  敏  郎
中      華      民      國    九十三    年      一      月    三十    日
附錄本案論罪科刑法條全文：
刑法第三百四十九條第一、二項
收受贓物者，處三年以下有期徒刑、拘役或五百元以下罰金。
搬運、寄藏、故買贓物或為牙保者，處五年以下有期徒刑、拘役或科或併科一千元以
下罰金。
刑法第二百十二條
偽造、變造護照、旅券、免許證、特許證及關於品行、能力服務或其他相類之證書、
介紹書，足以生損害於公眾或他人者，處一年以下有期徒刑、拘役或三百元以下罰金
。
刑法第三百三十七條
意圖為自己或第三人不法之所有，而侵占遺失物、漂流物或其他離本人所持有之物者
，處五百元以下罰金。
